臺灣高等法院刑事判決　　　　　　　 100年度上訴字第2408號
上　訴　人　臺灣臺北地方法院檢察署檢察官
被　　　告　程浩威
指定辯護人　本院公設辯護人李廣澤
上列上訴人因殺人案件，不服臺灣臺北地方法院100 年度重訴字
第1 號，中華民國100年7月22日第一審判決（起訴案號：臺灣臺
北地方法院檢察署99年度偵字第25714 號），提起上訴，本院判
決如下：
    主  文
原判決關於程浩威對廖振岐、陳一虎所犯殺人未遂罪，對蔡旭滿
所犯殺人罪，暨定應執行刑部分，均撤銷。
程浩威殺人未遂，處有期徒刑壹拾貳年，褫奪公權柒年，扣案之
潛水刀壹支沒收，並應於刑之執行前，令入相當處所，施以禁戒
陸個月；又殺人，處無期徒刑，褫奪公權終身，扣案之潛水刀壹
支沒收，並應於刑之執行前，令入相當處所，施以禁戒陸個月。
其他上訴駁回。
上開撤銷改判部分與上訴駁回部分所處之刑，應執行無期徒刑，
褫奪公權終身，扣案之潛水刀壹支沒收。
    事  實
一、程浩威有酗酒成癮之惡習，因懷疑其前遭綽號「小義」之隨
    永義，以其對其母陳坤桃有家庭暴力而毆打教訓，係陳一虎
    教唆所致，因此懷恨在心。於民國99年11月10日晚間8 時許
    ，在其臺北市○○區○○路45巷20之1 號2 樓住處飲用威士
    忌後，復外出購買啤酒飲用，在酒精作用下，想起上情，憤
    恨難耐，於翌日（11月11日）凌晨零時38分，其飲酒後未達
    辨識其行為違法或依其辨識而行為之能力欠缺或顯著減低之
    程度時，攜帶其所有之潛水刀1 把，行經台北市中山區○○
    ○路○ 段13巷7 弄1 號1 樓「來來茶行」，見廖振岐（起訴
    書誤為廖振歧）、陳一虎在內，其明知胸部、背部乃人體重
    要部位，倘以利刃刺殺將生死亡結果，仍基於同時殺害廖振
    岐、陳一虎之犯意，先於同日凌晨38分03秒，持潛水刀朝背
    著門口坐在該處泡茶聊天之廖振岐背部猛刺1 刀，廖振岐起
    身逃離，程浩威仍持刀追殺，陳一虎見狀喝叱，程浩威竟接
    之於同日凌晨38分21秒，持上開潛水刀朝陳一虎左胸部猛刺
    2 刀後，揚長離去，致廖振岐因而受有背部穿刺傷併氣血胸
    、肺臟撕裂傷、胸（壁）開放性傷口等傷害，陳一虎則受有
    氣血胸伴有胸腔開放性傷口、左下肺葉穿刺傷、左橫隔膜穿
    刺傷、創傷性休克等傷害，2 人經送醫急救，始倖免於死。
二、程浩威離開茶行後，仍忿恨難消，為洩憤，竟又：
    (一)於同日零時38分32秒離開該茶行，行至鄰近之臺北市○○
      ○路247 號之欣欣百貨前，見連俊宏駕駛車號039-DJ號營
      業用小客車在該處停等紅燈，又再基於殺人之犯意，趨前
      打開上開小客車駕駛座車門，驟然持前揭潛水刀朝不相識
      坐在駕駛座之連俊宏胸部、手腳猛刺12刀（2 刀刺胸部，
      餘刺手腳；原審認定程浩威猛刺連俊宏數刀，應予更正）
      ，因連俊宏奮力以手、腳抵擋，始罷手離去，連俊宏因而
      受有右胸開放性氣胸、雙手及右腳撕裂傷之傷害，經送醫
      急救，始倖免於難，未生死亡之結果。
    (二)繼於同日零時42分許，行至臺北市○○○路259 巷9 號前
      巧遇蔡旭滿，另基於殺人之犯意，持前述潛水刀往蔡旭滿
      之左側胸部及左背部猛刺2 刀，左側胸部該刀傷及左側第
      3 肋骨進入第3 勒間，深約14公分，左背部該刀則深約10
      公分，蔡旭滿因而受有前胸第3 肋間胸壁穿刺傷、後胸第
      2 肋間胸壁穿刺傷、右心室穿孔、左側大量血胸等傷害，
      雖經送醫急救，緊急接受心肺復甦術及開胸手術，仍因心
      包膜積血、左側血胸及出血性休克而不治，於99年11月11
      日凌晨2 時39分死亡。
三、程浩威行兇後返回上開住處，換下沾有血跡之衣褲，並向其
    母陳坤桃（不知情）索討新台幣6 千元後，攜帶前開兇刀離
    家逃匿，於逃亡途中接獲臺北市政府警察局中山分局警員電
    話規勸投案後，自知無處可躲，始於99年11月11日上午10時
    許（起訴書誤為10時55分），持上開兇刀至臺北市政府警察
    局中山分局中山一派出所投案。
四、案經臺北市政府警察局中山分局報請臺灣臺北地方法院檢察
    署檢察官相驗，暨被害人蔡旭滿之家屬蔡旭瑞及廖振岐、陳
    一虎、連俊宏訴由臺北市政府警察局中山分局報請臺灣臺北
    地方法院檢察署檢察官偵查起訴。
    理  由
壹、程序部分：
一、本件被告程浩威於原審及本院中所為不利於己之陳述，並無
    出於強暴、脅迫、利誘、詐欺、疲勞訊問、違法羈押或其他
    不正之方法，亦非違反法定障礙事由經過期間不得訊問或告
    知義務之規定而為，依刑事訴訟法第156 條第1 項、第158
    條之2 規定，應認有證據能力。
二、本判決下列認定事實所憑被告以外之人於審判外所為之陳述
    （含書面供述），檢察官、被告，及其選任辯護人於本院審
    判程序中，均表示無意見，且迄於言詞辯論終結前亦未聲明
    異議（本院卷第64頁背面）。本院審酌本案證據資料作成時
    之情況，核無違法取證或其他瑕疵，證據力亦無明顯過低之
    情形，認為以之作為證據為適當，依刑事訴訟法第159 條之
    5 規定，自均得作為證據。
三、至非供述證據部分，檢察官、被告及其選任辯護人亦均不爭
    執證據能力，且均無違反法定程序取得之情形，自均有證據
    能力。
貳、實體部分：
一、被告對其於上開時地持潛水刀刺廖振岐、陳一虎、連俊宏及
    蔡旭滿，致廖振岐、陳一虎、連俊宏受有前揭傷勢，蔡旭滿
    並因而死亡之事實，迭於原審及本院訊問時坦承不諱（見原
    審卷第28頁背面、第248 頁、本院卷第34頁背面、第67頁)
    ，核與證人即被害人廖振岐、陳一虎、連俊宏於偵查及原審
    結證之證述相符（參偵卷120 -122頁、原審卷第88-90 、
    238 -242頁）；並有「來來茶行」內監視錄影畫面之翻拍照
    片及案發現場照片在卷可徵（見偵卷第40-43 、83頁、相驗
    卷第16-38 頁）；而廖振岐、陳一虎、連俊宏因而受有前述
    傷害等情，亦有馬偕紀念醫院（台北院區）乙種診斷證明書
    2 紙、國立台灣大學醫學院附設醫院（下稱台大醫院）診斷
    證明書1 紙、馬偕紀念醫院100 年7 月14日馬院醫外字第10
    00003057號函檢送之廖振岐、陳一虎病歷，及台大醫院100
    年7 月8 日校附醫秘字第1000902983號函檢送之連俊宏病歷
    各1 份在卷可參（見偵卷第96、100 、103 頁、原審卷第
    121-235 頁）；至蔡旭滿左側胸心臟部位及左背部遭刺2 刀
    ，因而受有前揭傷害，經送醫急救，仍因心包膜積血、左側
    血胸及出血性休克不治，而於99年11月11日凌晨2 時39分死
    亡之事實，則有台大醫院出具之診斷證明書及病歷、臺灣臺
    北地方法院檢察署檢驗報告書、相驗筆錄、相驗屍體證明書
    、解剖採證照片、法務部法醫研究所解剖報告書、鑑定報告
    書可稽（見相驗卷第47、49、52-57 、59、61-93 、103-
    130 、132-140 頁）；此外，復有扣案之潛水刀1 支可證。
    而潛水刀上殘留之血跡，經採樣鑑驗，該血跡DNA 與蔡旭滿
    DNA- STR型別相符等情，復有刑事案件證物採驗紀錄表、內
    政部警政署刑事警察局100 年1 月24日刑醫字第0990164595
    號鑑定書可證（見原審卷第39、42-43 頁），堪認被告確有
    持扣案潛水刀刺蔡旭滿無訛。起訴書認被告持潛水刀除刺陳
    一虎左胸口外，另有刺其背部，然此與陳一虎於原審之證述
    ，及其診斷證明書所示之傷勢不符。起訴書此部分之認定容
    有誤會。依上所述，足認被告上開自白與事實相符，可以採
    信。
二、其次，殺人罪與傷害罪之區別，應視行為人有無殺意為斷，
    被害人所受傷害程度，固不能據為認定有無殺意之唯一標準
    ，但加害人下手情形如何，於審究犯意方面，仍不失為重要
    參考資料，自應審酌當時情況，視其有無持兇器、兇器種類
    、下手輕重及加害部位以為判斷之參考。查：
    (一)扣案潛水刀之刀刃鋒利尖銳，有該潛水刀照片在卷可參（
      見偵字卷第32、33頁），若刺往人體要害部位，足以致人
      於死，縱持往人體非要害部位揮砍，倘施力過猛，亦足使
      人失血過多而奪其生命，此為眾所周知之事，被告為心智
      正常成熟之成年人，當亦知之甚明。而人體胸、背部內為
      肺臟、心臟等重要器官所在，屬於人體要害部位，被告竟
      持刀鋒尖利之潛水刀，刺向廖振岐、陳一虎、連俊宏、蔡
      旭滿等人之背部、胸部等要害部位，致其等受有上開傷害
      ，蔡旭滿並因而死亡。觀諸其等所受之前揭傷害，連俊宏
      為右胸開放性氣胸；廖振岐、陳一虎、蔡旭滿之傷害，則
      分別深及人體胸腔內之肺臟、心臟要害部位，並造成臟器
      之撕裂傷及穿刺傷；另被告刺砍蔡旭滿左側胸部及左背部
      之2 刀，分別深達14公分、10公分等情，亦有上開法務部
      法醫研究所解剖報告存卷可參（見相字卷第133 頁正背面
      、第134 頁背面），足見被告當時刺砍廖振岐等4 人之力
      道至為猛烈，有致廖振岐等4 人之於死之犯意至明。再參
      酌廖振岐、陳一虎證稱：被刺後傷勢嚴重，醫生說再晚一
      點，可能會死亡等語（見原審卷第241 頁背面、第239 頁
      ），而依前述廖振岐、陳一虎、連俊宏之診斷證明書及病
      歷資料，顯示渠3 人均被送往加護病房治療施以緊急手術
      救治，堪認渠3 人確因被告持刀刺殺而傷勢嚴重，隨時有
      喪送生命之危險。再參以被告於廖振岐遭其刺傷逃避時，
      仍持刀追殺，此業據證人廖振岐、陳一虎證述在卷（參原
      審卷第238 頁、第240 頁背面），且被告於刺砍廖振岐等
      4 人後，隨即逃逸，並未對其等施以救助，亦堪認其有置
      其等於死之犯意。
    (二)其次，被告於原審雖供稱：不認識廖振岐、陳一虎，與上
      開2 人及蔡旭滿亦無過節，當天只是想殺人，警詢所供與
      上開3 人之過節，是為合理化其殺人犯行而杜撰云云（參
      原審卷第246 、247 頁）；惟其於警詢及偵查則供稱：因
      蔡旭滿前幫伊購買安非他命但品質不純，量亦短少；廖振
      岐、陳一虎則曾跟綽號「小義」（筆錄誤記為「小玉）說
      伊壞話，因此遭「小義」教訓、毆打，因積怨良久，想報
      復才殺人云云（見偵字卷第12、50、51頁）。查被告前因
      對其母動手，在里長辦公室遭綽號「小義」之隋永義毆打
      教訓，陳一虎恰至該處見狀詢問隋永義發生何事時，被告
      亦在場等情，業據陳一虎於偵審中證述明確（見偵卷第
      121 頁、本院卷第240 頁）。核被告警偵所述對陳一虎積
      怨之原因，與證人陳一虎所述相符；參以被告至臺北市立
      聯合醫院為精神鑑定時，經鑑定醫生訪談及參考被告病歷
      後，於被告「個人生活史、疾病史」項下略載：被告自國
      中起開始飲酒，其後漸變為習慣性飲酒，飲酒量漸增，約
      28歲時飲酒情形漸失去控制，每天酗酒，有酒精戒斷症狀
      ，不喝時會煩躁、心情低落不敢出門，34歲起亦陸續出現
      諸多與飲酒相關之身體疾病，包括胃潰瘍出血而開刀、痛
      風等，但仍持續飲酒，達酒精依賴之診斷，近幾年常於飲
      酒後，出現衝動性增加之感覺，回想起過去發生的大小事
      情，會突然覺得很憤懣，很想作點什麼來洩憤等情，有該
      院精神鑑定報告書在卷可稽（參原審卷第69頁背面）。查
      被告於案發前飲酒（詳下述），其於酒後思及前遭「小義
      」毆打與陳一虎有關，怒火中燒，因而持刀刺砍洩憤，亦
      與其生活史相符。是被告於警詢及偵查中所供刺殺陳一虎
      之動機，應可採信。其次，廖振岐並不認識被告，且陳一
      虎詢問「小義」發生何事時，廖振岐亦不在場等情，業據
      廖振岐及陳一虎證述在卷（參偵卷120 、121 、原審卷23
      8 ），參以被告於偵查中亦供稱：伊進入茶行後看到人就
      猛刺、亂刺等語（見偵卷第50頁），堪信被告與廖振岐並
      不相識，被告於警詢、偵查中供稱其對廖振岐不滿之原因
      ，尚無憑據，應以其於原審所述為實。再查，蔡旭滿除於
      80年間有違反麻醉藥品管理條例之犯行外，並無其他與毒
      品有關之前科，此有本院全國前案簡列表在卷可徵（參本
      院卷第70-73 頁），被告警詢、偵查供稱因蔡旭滿代購毒
      品之事，對其心生不滿云云，實乏憑證。參以被告當日持
      刀亦刺殺素不相識之廖振岐、連俊宏，暨其酒後有衝動欲
      洩憤之生活史，足認被告有無緣由即刺殺蔡旭滿之可能性
      ，是其於本院及原審供稱：殺蔡旭滿沒有原因，前所稱殺
      蔡旭滿之原因係杜撰等語（見原審卷第247 頁、本院卷第
      67頁），應信為實。查被告持刀刺殺廖振岐、陳一虎、連
      俊宏、蔡旭滿力道猛烈，復造成其等嚴重傷勢，蔡旭滿甚
      而死亡，其有殺人之犯意明確，已如前述。因此，雖被告
      與廖振岐、連俊宏素不相識，與蔡旭滿無過節，與陳一虎
      間亦無深仇大恨，然均不足為其無殺人犯意之有利認定。
三、再查，被告於99年11月10日晚間在其住處飲用威士忌，之後
    外出再飲用啤酒等情，業據被告供承在卷（見偵卷第7 頁反
    面、第51頁），核與其母陳坤桃於警詢證稱被告當日晚間有
    在家飲用威士忌等語相符（見偵卷第21頁），堪認被告確有
    飲酒。雖證人陳一虎、連俊宏證稱：案發時沒聞到被告身上
    有酒味等語（見偵卷第94頁、原審卷第88頁），而被告投案
    後經警方施以酒精濃度檢測結果，測定值亦為零乙節，固有
    酒精濃度測定單1 紙在卷可參（見偵卷第34頁）。然查陳一
    虎、連俊宏驟遭被告持刀刺殺，衡情應極驚恐，其注意力當
    在維護自身生命，會否留意被告身上有無酒味？殊堪斟酌，
    從而難以其等未聞到被告身上有酒味，遽認被告當日無飲酒
    。次查被告接受警方酒測之時間為99年11月11日上午10時55
    分許，距離其案發前飲酒時間已逾14小時（原審誤為已逾24
    小時，應予更正），佐以被告自承其接受酒測當時已經退酒
    了等語（見偵卷第13頁），故尚難執此推斷被告於案發前未
    飲酒。雖被告於為本案犯行前曾飲酒，惟被告於警、偵、原
    審訊問，及台北市立聯合醫院鑑定時，均能清楚敘述犯案過
    程，且前後一致，於犯行當時尚無顯著異於普通人之知覺理
    會及判斷作用之情形，亦無證據顯示其犯行當時有受精神障
    礙或其他心智缺陷之影響，而使其辨識行為違法或依其辨識
    而行為之能力有顯著減低之情形，應對其犯行負完全責任，
    此經臺北市立聯合醫院鑑定明確，有該院出具之精神鑑定報
    告書附卷可稽（見原審卷第69頁至70頁反面）。再參以被告
    犯案後即返回其住處換下其行兇所著沾有血跡之衣褲，並向
    不知情陳坤桃索討金錢後（此業據陳坤桃於警詢證述在卷，
    參相卷第7 、8 頁），攜帶潛水刀離家往南部逃逸之舉動，
    與一般人犯案後企圖滅證、逃匿之反應無異，堪認被告並無
    因飲酒而導致精神喪失或精神耗弱之情事，至堪明確。雖被
    告於警詢及原審羈押訊問時辯稱：其喝酒意識不清，不知發
    生何事，當時無清晰思緒云云（見偵卷第11頁、聲羈卷第4
    頁），及陳坤桃於警詢證稱：我覺得當天被告有點意識不清
    云云（偵字卷第21頁），然與前揭證據不符，均不足採。
四、綜上所述，被告基於殺人之故意，持本案潛水刀刺殺陳一虎
    、廖振岐、連俊宏及蔡旭滿之事證明確，被告殺人犯行洵堪
    認定，應依法論科。
五、核被告所為，分別係犯刑法第271 條第1 項之殺人既遂罪（
    蔡旭滿部分）、同條第2 項、第1 項之殺人未遂罪（廖振岐
    、陳一虎、連俊宏部分）。就被告對廖振岐、陳一虎所犯殺
    人未遂之犯行，查被告於99年11月11日凌晨零時38分，進入
    「來來茶行」後，先於零時38分03秒刺殺廖振岐，旋即於18
    秒後之零時38分21秒刺殺在場之陳一虎，此有前述「來來茶
    行」內之監視器翻拍照片可徵（參相字卷第16頁），參以被
    告供稱其進入茶行後看到人就猛刺、亂刺等語（參偵字卷第
    50頁），足認被告係基於同一殺人之犯罪決意，於同一時間
    、場所接續實行，該殺人之舉動在法律評價上無從分割，應
    認係同一個殺人行為。被告以一個殺人行為，同時侵害廖振
    岐、陳一虎2 人之生命法益，為想像競合犯，應依刑法第55
    條規定從一重處斷。檢察官認此部分應成立數罪，應有誤會
    。被告已著手於殺害廖振岐、陳一虎、連俊宏犯行之實施，
    因渠等送醫急救，始未生死亡之結果，為障礙未遂，爰依刑
    法第25條第2 項規定減輕其刑。又被告所犯2 殺人未遂罪，
    及殺人既遂罪，犯意各別，行為互異，應分論併罰。至陳一
    虎於原審雖證稱：被告刺殺廖振岐後，有拿桌上的大概幾千
    元的錢等語（第241 頁背面），及被告於原審及本院審理時
    亦坦認在茶行殺人後，有拿桌上的錢等語，惟按刑法第332
    條第1 項之強盜而故意殺人罪，因無處罰未遂犯之規定，故
    須相結合之殺人行為既遂始得論以該罪。倘殺人行為係屬未
    遂時，即不生結合犯關係，應予分別論罪（最高法院94 年
    台上字第7288號判決參照）。查被告殺害廖振岐、陳一虎部
    分，未生死亡結果，從而其於該茶行搶錢之犯行，與檢察官
    起訴殺人未遂部分，無強盜而故意殺人罪之結合犯裁判上一
    罪關係，本院無從併予審理，附此敘明。
六、原審對被告上開犯罪事實一、二(二)之犯行予以論罪科刑，固
    非無見。惟查：(一)被告於「來來茶行」殺害廖振岐、陳一虎
    而未遂之犯行，係基於同一殺人之犯罪決意，於同一時間、
    場合下接續實行殺害廖振岐、陳一虎，應依想像競合之規定
    從一重處斷，詳如前述。乃原判決竟認被告係基於2 殺人犯
    意，成立2 殺人罪，應分論併罰，尚有未洽。(二)再被告持潛
    水刀僅刺陳一虎左胸口，並未刺其背部，起訴書認被告尚有
    刺陳一虎背部，應有誤會，已如前述。原判決就此部分未予
    說明，亦有疏漏。(三)另並無證據證明蔡旭滿曾幫被告代購安
    非他命，被告係因對廖振岐、陳一虎行兇後，仍憤恨難消，
    行經上址適見蔡旭滿，為洩憤，始再持潛水刀刺殺，已如前
    述。原判決認被告係因買賣安非他命之糾紛刺殺蔡旭滿，亦
    有未洽。(四)又被告與蔡旭滿並無怨隙，竟為洩憤濫殺無辜，
    蔡旭滿並因而死亡，其手段兇狠，並造成無可回復之損害。
    乃原審對此部分犯行，僅論處有期徒刑14年，其量刑顯屬過
    輕，難謂符合量刑相當原則及契合社會之法律感情。檢察官
    上訴認此部分量刑過輕為有理由，且原判決復有前揭可議之
    處，原判決就被告所犯殺害廖振岐、陳一虎、蔡旭滿部分，
    自屬無可維持，應由本院就此部分及定執行刑部分均予撤銷
    改判。爰審酌被告正值壯年，與陳一虎並無深仇大恨，僅因
    主觀上認其前遭「小義」教訓與陳一虎有關，而素不相識之
    廖振岐適與陳一虎同在茶行，竟對渠等痛下毒手；另因憤恨
    難消，竟在馬路上持刀猛刺適行經該地與其並無怨隙之蔡旭
    滿胸、背部，刀深分別長達14公分、10公分，造成廖振岐、
    陳一虎受有前述嚴重傷勢，並均送加護病房急救，險喪失生
    命；蔡旭滿並因而死亡，造成無可彌補之後果，及其家人難
    以承受之痛苦。其於同日接連持刀刺殺多人，惡性重大，視
    人命如草芥，所為不僅侵害被害人生命法益，更嚴重危害社
    會治安，且迄今尚未與告訴人及被害人家屬達成和解，賠償
    其等所受之損害。再斟酌其素行、智識程度及生活狀況等一
    切情狀，兼衡其犯後雖逃匿，然經規勸後主動向警方投案，
    到案後坦認犯行，及被告於本院自請量處極刑（見本院卷第
    68頁），顯見尚未完全泯滅良知，自無處以極刑之必要等一
    切情狀，就其所犯殺人未遂罪（廖振岐、陳一虎）部分，量
    處有期徒刑12年，又其所犯殺人未遂罪，危害社會治安甚鉅
    ，依此犯罪性質，本院認有褫奪公權之必要，爰依刑法第37
    條第2 項規定，諭知褫奪公權7 年；就被告所犯殺人既遂罪
    部分（被害人蔡旭滿），量處無期徒刑，並依刑法第37條第
    1 項規定宣告褫奪公權終身，以示懲儆。扣案潛水刀1 支，
    為被告所有，且供殺害廖振岐、陳一虎、蔡旭滿犯罪所用，
    業據被告供承在卷，應依刑法第38條第1 項第2 款規定，於
    被告各該犯行宣告主刑項下諭知沒收。
七、再按因酗酒而犯罪，足認其已酗酒成癮並有再犯之虞者，於
    刑之執行前，令入相當處所，施以禁戒；前項禁戒期間為1
    年以下，刑法第89條第1 項、第2 項前段定有明文。查被告
    平日有酗酒成癮之惡習，此經前揭精神鑑定報告書所敘明。
    本案犯行前，被告於其住處飲用威士忌，再外出飲用啤酒，
    在酒精作用下，思起其與陳一虎之恩怨，憤恨難耐，而至「
    來來茶行」刺殺廖振岐、陳一虎2 人，惟仍憤恨難消，為洩
    恨，再隨機刺殺路旁偶遇之連俊宏、蔡旭滿，已如前述，顯
    見被告飲酒後自制力薄弱，因酗酒而犯本案，復刺殺多人，
    顯有再犯之虞，倘不加以治療助其戒除，縱然施以刑罰，亦
    難避免其日後再犯之可能。另其刺殺蔡旭滿致死部分，雖經
    本院量處無期徒刑，惟無期徒刑執行逾25年仍有假釋出監之
    機會，是仍有加以治療助其戒除酒癮之實益，故認被告所犯
    上開2 罪均有施以禁戒處分之必要，爰依刑法第89條第1項
    、第2 項前段，諭知被告在上開2 罪刑之執行前，均令入相
    當處所，施以禁戒處分6 個月，以資矯正。
八、原審就被告對連俊宏犯殺人未遂罪部分，認罪證明確，適用
    刑法第271 條第2 項、第1 項、第25條規定，並審酌被告正
    值青壯之年，竟無端殺害素不相識之連俊宏，造成連俊宏嚴
    重之傷勢；案發後雖逃匿，但經警勸說即主動投案，並坦認
    犯行，惟迄未與連俊宏和解，賠償其損害，以及其生活狀況
    、智識程度，所生危害等一切情狀，量處其有期徒刑9 年，
    且認其犯罪性質有褫奪公權之必要，依刑法第37條第2 項諭
    知褫奪公權5 年，並說明其因酗酒而犯罪，且足認已酗酒成
    癮並有再犯之虞，併依同法第89條第1 項、第2 項前段規定
    諭知應於刑之執行前，另入相當處所，施以禁戒6 個月；另
    就其所有供犯罪所用之潛水刀依刑法第38條第1 項第2 款諭
    知沒收。本院核原審判決之認事用法，並無違誤，量刑亦稱
    妥適。檢察官上訴主張原審量刑過輕。然刑之量定屬事實審
    法院之職權，若已審酌法定之事由，並於法定刑度內量刑，
    且符合罪刑相當原則，使罰當其罪，未明顯違背正義，即難
    指其違法。查原審法院關於被告所犯殺害連俊宏未遂犯行刑
    之量定，已有前述之審酌及考量，並無失衡之情形，檢察官
    上訴指摘原審量刑過輕，並無理由，應予駁回如主文第三項
    所示。
九、上開撤銷改判與上訴駁回部分所處之刑，應定其應執行刑如
    主文第四項所示。次按保安處分並非刑罰，故刑法之數罪併
    罰之觀念，於保安處分並非當然有其適用，且刑法第51條對
    於宣告多數保安處分之執行並無規定，故遇有數罪併罰經宣
    告多數保安處分之情形，自應依保安處分執行法第4 條之1
    第1項 各款規定情形執行之，而無比照刑法第51條規定，另
    行定應執行之保安處分之必要（最高法院98年度台上字第
    3939號判決意旨參照）。從而，就被告各犯行，分別諭知被
    告應於刑之執行前，令入相當處所，施以禁戒6 個月部分，
    即無庸依刑法第51條規定，另行定應執行之禁戒處分，附此
    敘明。
據上論斷，應依刑事訴訟法第368 條、第369 條第1 項前段、第
364 條、第299 條第1 項前段，刑法第271 條第1 項、第2 項、
第55條、第25條、第37條第1 項、第2 項、第38條第1 項第2 款
、第51條第4 款、第8 款、第89條第1 項、第2 項前段，判決如
主文。
本案經檢察官陳正芬到庭執行職務。
中    華    民    國  100     年    10    月    27    日
                  刑事第二十一庭審判長法  官  周政達
                                      法  官  趙文卿
                                      法  官  江翠萍
以上正本證明與原本無異。
如不服本判決，應於收受送達後十日內向本院提出上訴書狀，其
未敘述上訴之理由者並得於提起上訴後十日內向本院補提理由書
（均須按他造當事人之人數附繕本）「切勿逕送上級法院」。
                                      書記官  王靜怡
中    華    民    國  100     年    10    月    27    日
附錄：本案論罪科刑法條全文
中華民國刑法第271條
（普通殺人罪）
殺人者，處死刑、無期徒刑或 10 年以上有期徒刑。
前項之未遂犯罰之。
預備犯第 1 項之罪者，處 2 年以下有期徒刑。